臺灣臺南地方法院民事裁定
110年度消債聲免字第9號
聲  請  人
即債務人    黃國興  




債  權  人  第一商業銀行股份有限公司

代  表  人  董瑞斌  
債  權  人  台北富邦商業銀行股份有限公司

代  表  人  程耀輝  
債  權  人  國泰世華商業銀行股份有限公司

代  表  人  郭明鑑  
債  權  人  兆豐國際商業銀行股份有限公司

代  表  人  張兆順  
債  權  人  渣打國際商業銀行股份有限公司

代  表  人  龐維哲  
債  權  人  臺灣新光商業銀行股份有限公司

代  表  人  李增昌  
債  權  人  陽信商業銀行股份有限公司

代  表  人  陳勝宏  
債  權  人  遠東國際商業銀行股份有限公司

代  表  人  周添財  
債  權  人  永豐商業銀行股份有限公司

代  表  人  陳嘉賢  
債  權  人  台新國際商業銀行股份有限公司

代  表  人  尚瑞強  
債  權  人  台灣金聯資產管理股份有限公司

代  表  人  鄭明華  
債  權  人  萬榮行銷股份有限公司

代  表  人  劉五湖  
債  權  人  良京實業股份有限公司

代  表  人  平川秀一郎

債  權  人  磊豐國際資產管理股份有限公司

代  表  人  張司政  
債  權  人  滙誠第二資產管理股份有限公司

代  表  人  鄧翼正  
債  權  人  中華電信股份有限公司

代  表  人  鄭優    
債  權  人  蘇秀吟  

債  權  人  聖文森商榮昇資產管理股份有限公司台灣分公司
            （已清算完結）


代  表  人  曾慧雯  
債  權  人  立新資產管理股份有限公司

代  表  人  楊子汀  
債  權  人  新加坡商艾星國際有限公司台灣分公司

代  表  人  曾慧雯  
上列債務人因消費者債務清理事件聲請免責，本院裁定如下：
    主  文
債務人黃國興應予免責。
    理  由
一、按法院裁定開始清算程序後，債務人有薪資、執行業務所得
    或其他固定收入，而普通債權人之分配總額低於債務人聲請
    清算前2年間，可處分所得扣除自己及依法應受其扶養者所
    必要生活費用之數額者，法院應為不免責之裁定，消費者債
    務清理條例（下稱消債條例）第133條前段定有明文。又債
    務人因該條例第133條之情形，受不免責之裁定確定後，繼
    續清償達該條規定之數額，且各普通債權人受償額均達其應
    受分配額時，得聲請法院裁定免責，復為消債條例第141條
    第1項所明定。是若債務人繼續清償達第133條所訂數額而依
    第141條規定聲請法院裁定免責時，法院即無裁量餘地，應
    為免責之裁定（司法院97年第4期民事業務研究會第15號研
    究意見參照）。
二、聲請意旨以：聲請人依消債條例聲請清算程序，因聲請人有
    消債條例第133條之不免責之事由，本院於民國109年9月29
    日以109年度消債職聲免字第23號裁定聲請人不免責，並於1
    09年11月2日確定。聲請人聲請清算前2年間，可處分所得新
    臺幣（下同）449,922元，扣除自己所必要生活費用之數額3
    41,819元，剩餘108,103元（計算式：449,922元－341,819元
    ＝108,103元）。聲請人將每月實領收入扣除自己所必要生活
    費用之數額者，剩餘部份已還款給各債權銀行，如附表二所
    列金額及相關還款證明。聲請人已依各債權人債權比率，繼
    續清償達108,350元，已超過聲請人聲請清算前2年間，可處
    分所得扣除自己所必要生活費用之數額者，因此，依消債條
    例第141條之規定，聲請免責之裁定等語。
三、經查：
(一)聲請人於106年10月20日向本院聲請更生，經本院於107年2
    月6日以106年度消債更字第293號民事裁定開始更生程序，
    然因已申報無擔保及無優先權之本金及利息債權總額已逾12
    ,000,000‬元，本院復於108年6月4日以108年度消債清字第2
    4號裁定自108年6月4日17時起開始清算程序。嗣因聲請人名
    下無財產或保單等情，堪認其並無財產足敷清償消債條例第
    108條所列之財團費用、財團債務等費用，本院於108年4月8
    日以108年度司執消債清字第27號裁定終止清算程序。嗣聲
    請人向本院聲請免責，本院以109年度消債職聲免字第23號
    裁定聲請人聲請清算前2年間，可處分所得扣除其自己個人
    所必要之生活費用後，餘額為108,103元（計算式：449,922
    元－341,819元＝108,103元）。本件普通債權人於清算程序均
    未受償，是本件債權人之分配總額顯然低於債務人聲請前2
    年內，可處分所得扣除其自己所必要生活費用之數額108,10
    3元（附表一參照），聲請人即該當消債條例第133條規定應
    不免責等情，業據本院調取前開卷宗核閱查明，是此部分事
    實，堪以認定。
(二)依上，債務人依消債條例第141條第1項之規定再聲請免責，
    本院僅須審認其於裁定不免責確定後陸續清償債權人之金額
    ，已否達消債條例第133條所定之數額及各債權人受償額是
    否均達其應受分配額，以為准否免責之認定，無須再斟酌原
    不免責事由之情節及其他一切情狀。　　
(三)依本院109年度消債職聲免字第23號裁定，聲請人於聲請清
    算前2年薪資收入可處分所得扣除其自己所必要生活費用之
    數額為108,103元，而本件全體普通債權人於清算程序均未
    受償，是聲請人於該不免責裁定確定後應繼續清償之最低總
    額應為108,103元（附表一參照），應堪認定。又聲請人於
    上開不免責裁定確定後，繼續清償債務共計108,350元（附
    表二參照），已達其可處分所得扣除必要生活費用後之餘額
    ，且各債權人之受償額均已達其應受分配額（如附表二所示
    ）等情，亦據其提出自動櫃員機交易紀錄單影本、存摺明細
    影本、郵局跨行匯款申請書影本、中華電信94年7月繳費通
    知影本（蓋有110年4月8日收付章）、郵政匯票及存證信函
    影本等件為證，足認聲請人因消債條例第133條之規定，受
    不免責之裁定確定後，繼續清償債務達該條規定之數額，且
    各普通債權人受償額均達其應受分配額，已符合消債條例第
    141條第1項所規定之免責事由，是其依此規定再聲請免責，
    應予准許。
四、綜上，債務人前於受不免責之裁定確定後，已繼續清償達消
    債條例第133條所規定之數額，且債權人受償額達其應受分
    配額，已符合消債條例第141條第1項所規定之免責要件，從
    而，債務人聲請免責，為有理由，應予准許。
五、末按下列債務，不受免責裁定之影響：罰金、罰鍰、怠金
    及追徵金。債務人因故意或重大過失侵權行為所生損害賠
    償之債務。稅捐債務。債務人履行法定扶養義務之費用。
    因不可歸責於債權人之事由致未申報之債權，債務人對該
    債權清償額未達已申報債權受償比例之債務。由國庫墊付
    之費用，消債條例第138條定有明文。再按民法上所謂過失
    ，以其欠缺注意之程度為標準，可分為抽象過失、具體過失
    及重大過失三種。應盡善良管理人之注意而欠缺者為抽象過
    失；應與處理自己事務為同一注意而欠缺者為具體過失；顯
    然欠缺普通人之注意者為重大過失。是以有無抽象過失係以
    是否欠缺應盡善良管理人之注意定之；有無具體過失係以是
    否欠缺應與處理自己事務為同一之注意定之；有無重大過失
    係以是否顯然欠缺普通人之注意定之。苟非欠缺應與處理自
    己事務同一注意，即不得謂之有具體過失（最高法院96年度
    台上字第1649號民事裁判同此見解）。查本件聲請人對債權
    人蘇秀吟負有侵權行為損害賠償之債，聲請人係於92年8月1
    8日下午9時35分許，駕駛自用小客車，沿臺南市中區健康路
    1段汽車外側車道，由東往西方向行駛，行經台南市中區健
    康路1段與南門路路口外側車道時，其本應注意車前狀況及
    兩車併行之間隔，並隨時採取必要安全措施，以避免危險之
    發生，其能注意竟疏未注意上情，貿然行駛，適有亦能注意
    而疏未注意在快慢車道間變換車道時，應先顯示方向燈光，
    且讓直行車先行，並注意安全距離之蘇秀吟，騎駛輕機車沿
    路面邊線外，行駛在聲請人駕駛之小客車之同向右前方，在
    未顯示方向燈光，及未讓直行車先行，並保持安全距離之情
    況下，即因路面邊線外之停車格上停有汽車，而逕往左偏入
    汽車外側車道。聲請人因而駕駛汽車自後擦撞蘇秀吟騎駛之
    輕機車，致上開自小客車之右後視鏡外殼前面及右側車身部
    分有擦痕、機車左側左前照後鏡、左前擋泥板受損，並造成
    蘇秀吟人車摔倒，受有第十二胸椎壓迫性骨折等傷害。案經
    本院以93年度交簡字第520號刑事簡易判決聲請人因過失傷
    害人，處拘役59日（得易科罰金）。蘇秀吟並提起刑事附帶
    民事訴訟對聲請人請求侵權行為損害賠償，經本院以93年度
    訴字第1145號民事判決聲請人應賠償蘇秀吟295,979元及法
    定利息。從上開判決觀之，聲請人駕駛自小客車，未及注意
    車前狀況及兩車併行之間隔，致該自小客車之右側自後擦撞
    到蘇秀吟所騎機車之左側至明，聲請人就其侵權行為顯然欠
    缺普通人之注意，為有重大過失，依消債條例第138條第2款
    規定，不受免責裁定之影響。聲請人對債權人蘇秀吟之債務
    仍有清償之義務，附此敘明。
六、據上論結，聲請人之聲請為有理由，爰裁定如主文。　
中　　華　　民　　國　　110 　年　　11　　月　　30　　日
                  民事第一庭    法  官　盧亨龍
以上正本係照原本作成。
如對本裁定抗告須於裁定送達後10日內向本院提出抗告狀，並繳
納抗告費新臺幣1,000元（須附具繕本）。
中　　華　　民　　國　　110 　年　　11　　月　　30　　日
                                書記官  謝婷婷　　　　　　　　　
附表一：（幣別：新臺幣）
債務人聲請清算前2年間薪資、執行業務所得或其他固定收入之數額   449,922元 債務人聲請清算前2年間自己必要生活費用及依法應受其扶養者所必要生活費用之數額   341,819元 債務人聲請清算前2年間，上開收入扣除上開支出後之餘額   108,103元 全體普通債權人於清算程序分配總額         0元 債務人於該不免責裁定確定後應繼續清償之最低總額   108,103元‬ 參考資料：本院109年度消債職聲免字第23號民事裁定  
附表二：（幣別：新臺幣）
編 號 債權人 債權總額 債權比例 債權發生原因 債務人還款金額 還款證明  1 第一商業銀行股份有限公司    532,668元    3.57% 信用卡   3,856元 自動櫃員機交易紀錄單影本乙紙；消債聲免字卷第33頁  2 台北富邦商業銀行股份有限公司    708,038元    4.74% 信用卡   5,141‬元 存摺明細影本乙紙；消債聲免字卷第31頁  3 國泰世華商業銀行股份有限公司  1,336,626‬元    8.95% 信用卡 現金卡   9,680元 自動櫃員機交易紀錄單影本兩紙；消債聲免字卷第29頁  4 兆豐國際商業銀行股份有限公司    291,652元    1.95% 信用卡   2,111元 自動櫃員機交易紀錄單影本乙紙；消債聲免字卷第35頁  5 渣打國際商業銀行股份有限公司    384,021元    2.57% 信用卡   2,780元 自動櫃員機交易紀錄單影本乙紙；消債聲免字卷第35頁  6 臺灣新光商業銀行股份有限公司    452,079元    3.03% 信用卡   3,273元 自動櫃員機交易紀錄單影本乙紙；消債聲免字卷第33頁  7 陽信商業銀行股份有限公司    321,271‬元    2.15% 信用卡   2,326元 自動櫃員機交易紀錄單影本乙紙；消債聲免字卷第35頁  8 遠東國際商業銀行股份有限公司  1,194,646‬元    8.0% 信用卡   8,649‬元 自動櫃員機交易紀錄單影本乙紙；消債聲免字卷第29頁  9 永豐商業銀行股份有限公司    357,697元    2.4% 信用卡   2,590元 自動櫃員機交易紀錄單影本乙紙；消債聲免字卷第35頁 10 台新國際商業銀行股份有限公司  2,416,151元   16.18% 信用卡 現金卡  17,492元 自動櫃員機交易紀錄單影本兩紙；消債聲免字卷第37-39頁 11 立新資產管理股份有限公司  2,792,169元   18.7% 信用貸款  20,215元 自動櫃員機交易紀錄單影本乙紙；消債聲免字卷第41頁 12 台灣金聯資產管理股份有限公司    270,656‬元    1.81% 現金卡   1,959元 自動櫃員機交易紀錄單影本乙紙；消債聲免字卷第43頁 13 萬榮行銷股份有限公司  1,056,362元    7.07% 現金卡   7,648元 郵局跨行匯款申請書影本乙紙；消債聲免字卷第45頁 14 良京實業股份有限公司  1,006,266元    6.74% 信用貸款   7,287元 郵局跨行匯款申請書影本乙紙；消債聲免字卷第45頁 15 磊豐國際資產管理股份有限公司    988,951‬元    6.62% 信用卡   7,160元 存摺明細影本乙紙、自動櫃員機交易紀錄單影本乙紙；消債聲免字卷第31、47頁 16 滙誠第二資產管理股份有限公司   466,014元    3.12% 信用卡   3,374元 郵局跨行匯款申請書影本乙紙；消債聲免字卷第49頁 17 中華電信股份有限公司     1,310元‬    0.01% 電信費用     234元 94年7月繳費通知影本乙紙（蓋有110年4月8日收付章 ）；消債聲免字卷第51頁 18 蘇秀吟   341,991元    2.29% 侵權行為   2,476元 郵政匯票及存證信函影本各乙紙；消債聲免字卷第53-55頁 19 新加坡商艾星國際有限公司台灣分公司    13,659‬元    0.09% 電信費用      99元 郵局跨行匯款申請書影本乙紙；消債聲免字卷第57頁  合計 14,932,227元  100%  108,350元   劣後債權債權人       1 兆豐國際商業銀行股份有限公司    61,794元   13.7% 信用卡       0元   2 臺灣新光商業銀行股份有限公司     5,191元    1.15% 信用卡       0元   3 遠東國際商業銀行股份有限公司   285,482‬元   63.31% 信用卡       0元   4 永豐商業銀行股份有限公司    37,963‬元    8.42% 信用卡       0元   5 滙誠第二資產管理股份有限公司    60,469‬元   13.41% 信用卡       0元   劣後債權合計   450,899元 100%        0元  參考資料： ⒈本院108年度司執消債清字第27號債權表（司執消債清字卷第295-299頁）。 ⒉債務人110年7月23日免責聲請狀（消債聲免字卷第11-57頁）。